臺灣高雄地方法院刑事判決　　　　　　　　　　　　　九十年度訴字第二四五五號
　　公　訴　人　臺灣高雄地方法院檢察署檢察官
　　被　　　告　乙○○
　　選任辯護人　顏宏斌
右列被告因殺人未遂案件，經檢察官提起公訴（九十年度偵字第一０八七號），本院
判決如左：
    主  文
本件公訴不受理。
    理  由
一、本件公訴意旨略以：被告乙○○於民國（下同）八十九年一月二日十四時五十分
    許，在高雄縣鳳山市○○○路五二巷三十號前，見辛○○因甲○○駕駛堆高機工
    作擋住其通行，而毆打甲○○及其胞兄戊○○，並推倒其母，乃乙○○竟基於殺
    人之犯意，至附近菜市場取生魚片刀乙把，隨後便朝辛○○、己○○○之身體砍
    擊，辛○○見狀以手阻擋，致辛○○受有左手食指、中指完全切斷、左手拇指不
    完全切斷之傷害；己○○○受有左手第二、三指不完全切斷之傷害，因認被告涉
    有刑法第二百七十一條第二項之殺人未遂罪嫌。
二、按犯罪事實應依證據認定之，無證據不得推定其犯罪事實，刑事訴訟法第一百五
    十四條定有明文。又殺人未遂罪與普通傷害罪之區別，則應以加害人有無殺意，
    即下手時是否明知或預見足以致死而不違反其本意為斷，至於被害人受傷是否致
    命部位，傷勢之輕重、加害人所用之凶器為何雖可供認定有無殺意之參考，究不
    能據為絕對之標準，最高法院著有五十一年台上字第一二九一號判例可資參照。
    本件公訴人認被告乙○○涉犯刑法第二百七十一條第二項之殺人未遂罪嫌，無非
    係以生魚片刀為利器，持之朝人之身體砍擊，足以致人於死，當為被告所明知，
    以被害人所受之刀傷觀之，足見被告用力之猛，及被害人辛○○、己○○○之指
    述、驗傷診斷書、被害人受有刀傷之照片、扣案之生魚片刀為其依據，訊據被告
    對曾於前揭時地持刀砍擊被害人致渠等受有前述傷害之事實固坦承不諱，惟堅詞
    否認有何殺人犯意，辯稱：伊係見到母親被人推倒，一時心急才隨手持物揮向辛○○手部，持物當時並不知道所持係生魚片刀，又伊僅揮一刀就見辛○○手指斷
    了，至己○○○如何受傷則並不清楚，後因見辛○○手指斷後，心中害怕就將刀
    丟棄未繼續攻擊辛○○，伊未有殺人故意等語。
三、經查：被害人等手部受傷過程，業據被害人辛○○審理中到庭證述：「‧‧‧之
    後乙○○彎腰拿垃圾堆內木棍往我左邊肩膀揮打，我有用手抵擋，之後我就不省
    人事」、「當時我被砍，我用手抵擋後，我手指頭就斷了‧‧‧」等語（見本院
    九十年十一月八日訊問筆錄）、被害人己○○○則證述：「我不知道是誰砍我，
    我是看到我手指在流血，我也沒有看到乙○○砍我‧‧‧」等語（見本院九十年
    十一月八日訊問筆錄）、另證人即己○○○之子丁○○則證述：「‧‧‧我在我
    母親跟我舅舅辛○○之間，要架開他二人請他們到我家喝茶。我正要帶他們往我
    家走時，我聽到我母親和我舅舅在喊手指斷掉。我沒有看到刀子，當時我沒有注
    意到旁邊的人‧‧‧」等語、被告之兄戊○○則證述：「‧‧‧我有看到辛○○
    跟己○○○、乙○○他們在搶刀子，之後我就看到他們手指斷掉血流滿地。」等
    語（見本院九十年十一月二十九日訊問筆錄），是被害人等受傷經過，眾人間說
    法不一，惟被告於被害人等受傷後，未繼續持刀追擊等情，則據被害人己○○○
    於偵查中證述：「（問：乙○○砍你之後，人在何處？）答：他就走開了。」等
    語（見偵查卷八十九年十月十二日訊問筆錄），另被告之母遭推倒在地之事實，
    亦據被害人辛○○供稱：「‧‧‧乙○○他母親來勸架，我們繼續拉扯，他母親
    就跌到在地上‧‧‧」（見本院九十年十一月八日訊問筆錄）等語明確，是被告
    前述係見其母被人推到在地始攻擊被害人等，後因見辛○○手指斷後，心中害怕
    即將刀丟棄未繼續攻擊等辯詞，應屬可採，由該動機觀之，難認有何深仇大恨須
    致被害人等於死地，縱可認其確有致渠等於死之意，衡情亦無僅砍擊一刀見渠等
    手指斷裂即罷手之理，是被告前揭所辯無殺人犯意，應堪採信。次按刑法第十條
    第四項第四款所謂毀敗一肢以上之機能，係指肢體因傷害之結果完全喪失其效用
    者而言，初不以驗斷時之狀況如何為標準，如經過相當之診治而能回復原狀，或
    雖不能回復原狀而僅減衰其效用者，仍不得謂為該款之重傷，最高法院著有二十
    八年度上字第一０九八號判例可資參照，本件被害人辛○○、己○○○之手部雖
    遭被告傷害斷裂，惟辛○○之手指於重植後，僅手部一般運作會受影響，另己○○○若感覺神經恢復，應可恢復一般運作機能等語，有高雄醫學大學附設中和醫
    院（90）高醫附秘字第三二五九號函一紙附卷可稽，是被害人等受傷既僅達減衰
    效用之程度，尚未完全喪失手部效用，揆諸前揭規定，亦難認渠等係受有重傷害
    ，併此敘明。此外，本院復查無其他積極證據足認被告有殺人之犯意，是被告持
    刀攻擊被害人等之行為，核係犯刑法第二百七十七條第一項之傷害罪，公訴人認
    係犯同法第二百七十一條第二項、第一項之殺人未遂罪，容有誤會。
五、按告訴乃論之罪，告訴人於第一審辯論終結前，得撤回其告訴；又告訴經撤回者
    ，法院應諭知不受理之判決，刑事訴訟法第二百三十八條第一項，及第三百零三
    條第三款定有明文。
六、本件被告係犯刑法第二百七十七條第一項之傷害罪，已如前述，依同法第二百八
    十七條前段之規定，須告訴乃論。茲據告訴人庚○○○、丙○○於本院審理中，
    聲請撤回其告訴（見本院九十一年一月九日審判筆錄），揆諸前開說明，應為不
    受理判決之諭知。
據上論斷，應依刑事訴訟法第三百零三條第三款，判決如主文。
中      華      民      國    九十一      年    一      月    十八      日
                                  臺灣高雄地方法院刑事庭
                                      審判長法官  黃三友
                                            法官  林俊寬
                              法官  黃宗揚
右正本證明與原本無異。
如不服本判決，應於判決送達後十日內，向本院提出上訴狀。
                                          書記官    陳掌珠
中      華      民      國    九十一      年    一      月   二十一     日
